臺灣高等法院臺中分院刑事判決　　　　　　　　　　九十四年度上易字第三七四號
　　上　訴　人
　　即　被　告　丙○○
右上訴人因詐欺案件，不服臺灣彰化地方法院九十三年度易字第四四六號中華民國九
十三年十二月二十二日第一審判決（起訴案號：臺灣彰化地方法院檢察署九十二年度
偵字第四三七三號），提起上訴，本院判決如左：
    主      文
上訴駁回。
    事      實
一、丙○○（起訴書及原審判決均誤載為楊煙明）於民國（下同）七十三年、七十六
    年及七十八年間，三度因犯詐欺罪之案件，先後經法院判處有期徒刑二年（嗣遇
    減刑而減為一年）、八月（嗣遇減刑而減為四月）及五月確定，均已執行完畢；
    又於八十九年間因恐嚇取財案件經法院判處有期徒刑八月，緩刑三年確定。惟丙○○於緩刑期間仍不知悔改，其得知友人施純雄於九十一年十二月二日死亡之原
    因不單純，懷疑有他殺嫌疑，復恰於九十二年五月二十四日午一時許，在彰化縣
    埔鹽鄉○○路三九之一七號參加朋友之喜宴時，巧遇施純雄之女乙○○，丙○○
    竟萌生意圖為自己不法之所有之犯意，而向乙○○詐稱可協助查明殺害施純雄之
    兇手，且為取信於乙○○，丙○○先在喜宴上佯裝撥打電話予司法人員及聯絡律
    師，隨後搭乘計程車離去，再於同日下午三、四時許返回該喜宴現場，向乙○○
    謊稱：伊已探知殺害施純雄之兇手，對方花費新臺幣（下同）一百多萬元賄賂承
    辦該案件之司法人員，故該案件被壓下來，因此需花些金錢才能疏通相關人員等
    語，致乙○○誤信為真，遂至彰化縣埔鹽鄉某處提款機提領六萬元，交付丙○○
    以供賄賂使用，並駕車搭載丙○○前往彰化縣員林鎮○○路○段二四○號台灣彰
    化地方法院。抵達法院附近後，丙○○向乙○○表示欲下車前去疏通書記官長，
    惟要求乙○○須避嫌而不可共同前往，乃獨自步入巷道，佯裝進入書記官長之宿
    舍，迨其步出巷道返回車上後，即向乙○○騙稱：伊已交付十六萬元賄賂款項，
    其中有十萬元是由伊暫先代墊，惟因伊翌日須繳交互助會款，希望乙○○能立刻
    還款等語，並表示要共同前去台中市找劉家驥律師處理該案件，致乙○○再度誤
    以為真，即以電話向男友甲○○籌借十萬元，甲○○聽聞後，心生懷疑，乃要求
    乙○○先到台中與之會合，並電話委請友人許少榛駕駛自用小客車陪同乙○○、
    丙○○一起過來，並暗中攜帶錄音機，俟四人於台中市會合後，即共同前往劉家
    驥律師之住處。惟因劉律師未在家，故渠等暫於屋外等候。期間丙○○為取信於
    甲○○等人，又再度說明謊稱：對方已花費一百多萬元，而伊於當日下午已在法
    院宿舍交付十六萬元予書記官長，書記官長會幫忙將全案卷宗資料調閱出來給律
    師看，惟因乙○○所提供之金額不足，故伊先為代墊十萬元等語，經甲○○暗地
    錄下談話內容，嗣至劉家驥律師返家後表明未在彰化地區登錄而未受任處理，其
    等一行人乃返回彰化縣員林鎮，其間丙○○又向乙○○催討詐墊之十萬元，然丙○○之詐騙方式終為甲○○等人識破，於當日二十二時許將丙○○扭送彰化縣警
    察局員林分局員林派出所報警處理，丙○○見事跡敗露，遂在警察局取出身上之
    五萬五千元表示願返還乙○○（其餘五千元則去向不明），並請求乙○○等人勿
    再追究，因而為警查知上情。
二、案經彰化縣警察局員林分局報請台灣彰化地方法院檢察署檢察官偵查起訴。
    理      由
一、訊據上訴人即被告丙○○（下稱被告）固坦承於右揭時地在婚宴上巧遇告訴人乙○○，期間談及施純雄死亡之偵查案件，並向告訴人乙○○收取六萬元，且共同
    前往台灣彰化地方法院附近，再與告訴人乙○○及其友人一起至台中找證人甲○○，四人並共同前往律師事務所後，同返彰化縣員林鎮之事實不諱，惟矢口否認
    曾佯稱要賄賂司法人員而詐騙告訴人乙○○之詐欺犯行，辯稱：乙○○交付之六
    萬元款項是伊要協助乙○○委任律師之費用，其中五千元已支付計程車資，所餘
    之五萬五千元伊並已交還施秀，伊在彰化地方法院附近時僅係在路邊攤吃麵，並
    未向乙○○稱去找法院書記官長或說代墊十萬元之事，其後係因證人甲○○抵達
    劉家驥律師事務所後，竟自稱與該律師有仇而當場將伊毆打成傷，且自稱與員林
    分局關係良好，執意要至彰化縣警察局員林分局報案，又卷內所附之錄音帶之聲
    音並非伊之聲音云云。另原審之辯護人辯護意旨略以：告訴人乙○○、證人甲○○於審判外之指述欠缺證據能力，且證人乙○○與被告不熟識，豈會輕易相信被
    告有能力在短時間內查知施純雄之死因，故起訴書所敘述之詐騙經過不合情理，
    又被告否認錄音帶所錄內容為其聲音，鑑定機關亦認無法進行聲紋鑑定，應認本
    案證據不足，請求諭知被告無罪等語。
二、 經查：
（一）按被告以外之人於審判中有「所在不明而無法傳喚，或傳喚不到」之情形者，
      其於司法警察調查中所為之陳述，經證明具有可信之特別情況，且為證明犯罪
      事實之存否所必要者，得為證據，此觀刑事訴訟法第一百五十九條之三第三款
      定有明文。查告訴人乙○○及證人甲○○前經原審法院合法傳喚未到，本院亦
      傳喚未到後囑警拘提無著而均未到庭，惟觀諸被告坦承其與告訴人乙○○在婚
      宴上碰面、談論案情，嗣前往彰化地方法院及至台中偕同證人甲○○同往張家
      驥律師事務所之經過情形，應認告訴人乙○○及證人甲○○係聽從被告所言而
      被動行事，並無事先謀議串證誣陷被告之可能，且承辦警員黃寶峰亦於原審法
      院審理時證稱：警局內之警員與證人甲○○均不相識，一切秉公處理，並無被
      告所指可能坦護告訴人之情形等語（參原審九十三年十一月三十日審判筆錄）
      ，足信告訴人乙○○及證人甲○○於警方詢問時所為之陳述，具有可信之特別
      情況，且係證明本件犯罪事實之存否所必要，是依前揭刑事訴訟法第一百五十
      九條之三第三款之規定，其二人之警詢筆錄堪採為證據，合先敘明。
（二）右揭事實之詐欺經過，除交付六萬元之目的與被告所辯不同外，關於事件發生
      之經過（包括被告與告訴人乙○○在婚宴上巧遇、二人談論案情後，告訴人乙○○領取六萬元交付被告，再同往法院，及由另一名男子陪同至台中找證人甲○○，復一起前往律師事務所等情），業據告訴人乙○○與證人甲○○均於警
      詢時指述甚詳，且互核一致，而被告本身亦坦承確係如此，此部分事實並無爭
      議，堪以認定。至告訴人乙○○何以交付六萬元予被告，據告訴人乙○○於警
      詢時供稱：「我跟丙○○講到我懷疑我父親的死亡原因不單純，於是丙○○對
      我說他有認識有名的律師及處理我父親死亡案件之書記官，及任法務部之高官
      ，能夠幫我處理，丙○○對我說要跟他到台中的律師事務所辦理，首先講說費
      用是六萬元，但丙○○說他跟律師認識，所以跟我打折後費用為四萬八千元」
      、「丙○○說你父親是被殺死的，但是因為對方已經花了一百元多萬，所以你
      的父親的案件才一直被壓著，如果你想要你父親的死亡原因能夠平反的話，可
      能要花錢找關係，丙○○就對我說要十六萬元才能夠疏通我父親的案件」、「
 我先提領六萬元．．．丙○○跟我一起到員林鎮○○○街七十三號前，我把六
      萬元交給他．．．丙○○說他代墊十萬元，希望我能先還給他，我就向我朋友
      甲○○借錢」等語，另證人甲○○於警詢時證稱：「我朋友乙○○打電話說有
      一位自稱可以幫我疏通目前正在員林地方法院之一件刑事訴訟案件的人，但須
      要十六萬元，而那個人已代墊了十萬元」、「所以丙○○及乙○○要到台中向
      我拿錢」等語。衡諸被告於警詢時自稱與告訴人乙○○已十幾年未見過面，而
      與證人甲○○更素未謀面，足信告訴人乙○○、證人甲○○與被告並無嫌隙，
      是其二人於警詢時之陳述應可採信。又證人甲○○所提供之錄音帶經原審當庭
      勘驗之結果，認與譯文相符，該錄音帶之音質雖非清晰，且內政部警政署刑事
      警察局鑑識人員認錄音母帶無法提供足夠之樣本以資比對，故無法鑑定錄音帶
      是否為被告之談話（見內政部警政署刑事警察局九十二年十一月七日，刑鑑字
      第○九二○二○四八五三號函文，及原審法院公務電話紀錄），惟經原審及本
      院當庭勘驗錄音帶後，確實可辨聞錄及二名男子及一名女子之對話聲音，其中
      一名男子自稱與法院關係很好，在法院有花很多錢，對方金主很有力，對方有
      花一百多萬元，建議談話對象拿出十六萬元，他會請書記官長幫忙調出卷宗等
      語（參原審九十三年八月十八日準備程序筆錄、本院九十四年四月十一日勘驗
      筆錄），而被告於九十三年七月二十一日原審之準備程序先坦承錄音帶內有部
      分聲音是其本人之聲音，惟辯稱應該經過剪接等語（見原審九十三年七月二十
      一日準備程序筆錄），嗣後於原審第二次勘驗後又否認錄音帶之對話為其聲音
      ，且辯稱不曾與告訴人之男友講過話等語（見原審九十三年八月十八日準備程
      序筆錄），可見被告所辯前後不一，難以採信。以前揭告訴人乙○○、證人甲○○之證詞，及本件報案經過觀之，應認證人甲○○所提供之錄音帶確係當時
      與被告之對話無訛，足以佐證告訴人乙○○及證人甲○○之指述非虛。
（三）被告雖辯稱收取六萬元是為了協助告訴人乙○○請律師，惟其何以在尚未與律
      師討論前，即急於向告訴人乙○○收費？此點已屬可疑。又被告另辯稱當天只
      返還告訴人乙○○五萬五千元，其餘五千元是坐計程車之費用，因為當天到法
      院前，伊先坐計程車帶告訴人乙○○去彰化縣溪湖鎮、埔鹽鄉等各處查訪可能
      殺害施純雄之兇手云云，惟查告訴人自述其當天有駕駛自用小客車（被告於警
      詢時亦坦承是乙○○載伊一起去提領六萬元無訛），則其二人何須另行搭乘計
      程車？且被告稱其帶告訴人乙○○至各處查訪兇手之經過情形，亦有違常情，
      足認被告供詞之憑信性甚低，均難採信。又證人即承辦本案之警員黃寶峰及施
      義忍於原審審理時均證稱：被告到警局之後，主動從身上拿出五萬五千元，一
      直說要還給告訴人，希望這件事就算了等語（參原審九十三年十一月三十日審
      判筆錄），足見被告事後確實表現出欲息事寧人之態度，益徵其所辯心虛不實
      。
（四）綜上所述，告訴人乙○○及證人甲○○之指述相互符合，且其二人與被告並無
      恩怨嫌隙，復有錄音帶為憑據，是其等之指述堪以採信，而被告之辯解前後矛
      盾且有違常情，事後在警局復一再請求告訴人乙○○等人勿再追究等情，應認
      被告前揭辯解係事後卸責之詞，不足採信。本件事證明確，被告犯行堪以認定
      。又本件事證已臻明確，且證人甲○○、乙○○前於警訊中之陳述足採為證據
      ，業如上述，是被告雖聲請傳喚該二人，經原審及本院傳拘未到，然與上揭事
      實之認定不生影響，併此敘明。
三、核被告所為，係犯刑法第三百三十九條第一項之詐欺取財罪。從而，原審引據刑
    事訴訟法第二百九十九條第一項前段、刑法第三百三十九條第一項，罰金罰鍰提
    高標準條例第一條前段規定，並審酌被告以俗稱司法黃牛之方式實施詐騙，嚴重
    破壞司法信譽，惡性非輕，且一再飾詞矯辯，犯後態度不佳，兼衡其早年已有多
    次詐欺前科（有其前案紀錄表可參），本件竟於緩刑期間內再犯詐欺罪，足見被
    告並無悔意，並審酌其智識程度、詐欺之金額及其與被害人之關係等一切情狀，
    論以被告詐欺罪及量處有期徒刑貳年，核其認事用法並無不當，被告徒執陳詞否
    認犯行，提起上訴，洵非有據，其上訴為無理由，應予駁回。
據上論結，應依刑事訴訟法第三百六十八條，判決如主文。
本案經檢察官丁○○到庭執行職務。
中      華      民      國　    九十四     年     五      月    十七　　日
                                臺灣高等法院臺中分院刑事第三庭
                                      審判長法　官　江　錫　麟
                                            法　官　廖　柏　基
                                            法　官  林  欽  章
右正本證明與原本無異。
不得上訴。
                                            書記官  巫  彥  佳
中      華      民      國　    九十四     年     五      月    十七　　日
附錄法條：
中華民國刑法第三百三十九條：
意圖為自己或第三人不法之所有，以詐術使人將本人或第三人之物交付者，處五年以
下有期徒刑、拘役或科或併科一千元以下罰金。以前項方法得財產上不法之利益或使
第三人得之者，亦同。
前二項之未遂犯罰之。
                                                                        Ｒ
